【裁判字號】    88,交易,76
【裁判日期】    890929
【裁判案由】    過失傷害
【裁判全文】
台灣苗栗地方法院刑事判決                          八十八年度交易字第七六號
    公  訴  人  臺灣苗栗地方法院檢察署檢察官
    被      告  丁○○
    選任辯護人  徐正安
右列被告因過失傷害案件，經檢察官聲請以簡易判決處刑（八十八年度偵字第一四六
八號），本院認為不宜以簡易判決處刑，改依通常程序審理，判決如左：
    主  文
丁○○因過失傷害人，處有期徒刑捌月。
    事  實
一、丁○○無駕駛執照，於民國八十七年十一月十日十五時四十五分許，駕駛屬「銘
    豐建材行」所有之車牌號碼Ｆ─三七二五號自用大貨車，沿苗栗市○○里○○○
    道路，由聯合工專往龜山橋方向行駛，途經台六線十一公里二百公尺處「田星檳
    榔攤」前，於左轉進入振光葬儀社時，理應注意在雙黃線不得左轉，且車輛行駛
    時，駕駛人應注意車前狀況，隨時採取必要之安全措施及汽車行駛至無號誌之交
    岔路口，應減速慢行，作隨時停車之準備，而依當時情形，又無不能注意之情事
    ，竟疏於注意，於通過上開交岔路口左轉時，仍貿然行駛，未留意來往車輛及注
    意路況，隨時為停車之準備，適同一時、地，由李孟展駕駛車牌號碼ＮＴＶ─九
    七六號機車，由龜山橋往聯合工專方向行駛，亦未注意車前狀況，致撞及Ｆ─三
    七二五號自用大貨車右側車後輪處，使李孟展人車倒地，受有外傷性腦傷、臏骨
    骨折等傷害；肇事後，丁○○既未報警，且於救護車抵達後，警察抵達前即不聽
    勸阻而逕行離去，嗣經警察機關查出其車號並循線查知其身分後始行到案。
二、案經被害人李孟展之父乙○○訴請臺灣苗栗地方法院檢察署檢察官聲請簡易判決
    處刑。
     理  由
一、右揭時、地發生車禍肇事致李孟展受傷及被告係無照駕駛之事實，業據被告丁○
    ○自白不諱，核與告訴人乙○○指訴之情節大致相符，並有道路交通事故調查報
    告表、照片四幀及台中榮民總醫院診斷證明書二紙附卷可稽。按無駕駛執照原不
    得駕駛車輛；又車輛行駛時，駕駛人應注意車前狀況，隨時採取必要之安全措施
    及雙黃線路段禁止左轉等，道路交通管理處罰條例第二十一條第一款、道路交通
    安全規則第九十條、第九十四條第一項第三款、第九十三條第一項第四款，道路
    交通標誌標線號誌設置規則第一百四十九條第一項第八款各定有明文。被告丁○
    ○駕車自應注意上述道路交通安全規定，且依當時天候晴、路況平坦、無缺陷、
    視線良好（參見前揭鑑定報告），又無不能注意之情形，竟疏不注意以致肇事致
    人受傷，被告應有過失。而本件車禍經送請臺灣省竹苗區車輛行車事故鑑定委員
    會鑑定，亦同此認定，有該會八十八年十月七日竹鑑字第八八七四七號函乙份附
    卷足參；雖本件被害人李孟展未戴安全帽，亦未注意車前狀況，與有過失，然仍
    不能因被害人之過失，而解免被告之罪責。且被告丁○○過失駕駛行為，與被害
    人李孟展之受傷問，具有相當因果關係，事證明確，被告過失傷害犯行，堪以認
    定。
二、次查：道路交通管理處罰條例第六十二條第一項規定：「汽車駕駛人，駕駛汽車
    肇事致人受傷或死亡，應即採取救護或其他必要措施，並向警察機關報告，不得
    駛離」；本件被告於肇事後，在警察抵達現場前，雖經現場民眾甲○○勸阻，應
    俟警察到來後再離開，卻不聽勸阻，逕行離去，業據証人甲○○審理中証述：「
    我看到被害人已倒地，滿身都是血，我馬上打電話叫救護車。被告是之後才叫我
    叫救護車。我當時還有請被告不要離開現場，等警察來，但他說他有事要先走，
    並且跟我買了五十元的檳榔，他就走了。他走時完全沒有留下姓名及車牌號碼，
    不過我當時有主動記下他的車牌號碼。：：救護車來時被告還在，但救護車還沒
    有走，被告就走了」等語明確；經核與証人即至現場處理車禍之南苗派出所員警
    丙○○証述情節相符，且核與道路交通事故調查報告表所載內容一致；被告雖辯
    稱：曾協助救護傷者，因倒車較慢故未追上救護車，又不知傷者係送往何醫院，
    故在追救護車不及之情形下重返現場，於將貨物送抵原擬運載之振光葬儀社後即
    逕返回公司，復逕返家，嗣後始接獲警察電話而至派出所作筆錄，再至台中醫院
    探視被害人云云；惟被告於離開現場前，既未留下任何姓名、住所、電話等足資
    警察機關得以查尋被告之資料，且業經第三人警告勿離開現場而仍行離去；而警
    察機關係依據目擊者所提供之線索始追查被告到案等情，既經質諸被告自承確屬
    實在，是被告上開行為顯已違反前揭道路交通管理處罰條例規定，且並無自首犯
    罪而受裁判之意甚明。惟被告既係於救護車抵達後始離開現場，則無論被告有無
    參與救護傷者之行為，即與告訴人所指訴之刑法第二百九十四條第一項之遺棄罪
    嫌尚有未符，公訴人未就遺棄罪嫌併予起訴，尚無不當，合先敘明。又前開行為
    是否另刑法第一百八十五條之四之肇事後遺棄罪嫌，因該罪與本件公證人起訴
    之過失傷害罪嫌，其罪名不同，犯罪構成要件有異，係屬二罪，並無裁判上一罪
    關係，既未經起訴，本院尚無從逕行審理，附此敘明。
三、又按：「毀敗一肢以上之機能」或「其他於身體或健康，有重大不治或難治之傷
    害者」為「重傷」，刑法第十條第四項第六款定有明文，而此所謂「毀敗」者，
    係指：身軀之肢體受到重大傷害，完全且永久喪失機能而言；若僅機能減損衰退
    ，或一時喪失者，即非「毀敗」；且「毀敗一肢以上之機能」既設有專款之規定
    ，則同條第四項第六款所規定「其他於身體或健康，有重大不治或難治之傷害」
    ，即不包括傷害四肢在內；最高法院二十二年上字第一四二號、三十年上字第四
    四五號分別著有判例。本件被害人李孟展所受之傷害，牙科部分為：上顎左側、
    右側正中及側門齒牙冠斷裂移位，於八十八年一月四日為拔除及植皮手術；八十
    九年七月四日門診後發現軟組織初步癒合情形良好，上顎前牙區缺牙已完成膺復
    體。骨科部分為：右側臏骨骨折，於八十七年十一月二十六日接受復建，八十八
    年三月一日因臏骨仍未癒合，建議手術矯治並植骨刺激骨癒合，但被害人不同意
    ，在此條件下，被害人右側小腿之伸直功能無法完全恢復，功能喪失約百分之二
    十；神經外科部分為：被害人於八十七年十一月十日因頭部外傷合併蜘蛛膜下出
    血住院，同年十一月三十日出院。目前仍偶而頭痛、頭暈、情緒不穩、記憶力減
    退，仍需門診追蹤治療（頭部外傷後遺症之康復程度只有輕重差異，而不宜判定
    完全或不完全）等語；有行政院退除役官兵輔導委員會台中榮民總醫院八十九年
    八月三日中榮醫行字第二五九三號鑑定書二紙附卷可稽；依該鑑定內容所示，其
    骨科部分之小腿功能喪失百分之二十，雖有機能減損衰退情形，然尚未致毀敗之
    程度；而牙科及神經外科部分，亦依其情形，不能證明有有重大不治或難治之傷
    害結果；是本件被害人之所受傷害，尚未至刑法上所謂「重傷」之程度，公訴人
    以刑法第二百八十四條第一項起訴並無不當，併此敘明。
四、核被告所為，係犯刑法第二百八十四條第一項前段之過失傷害罪。被告無駕駛執
    照駕車致被害人李孟展受有傷害，應依道路交通管理處罰條例第八十六條第一項
    之規定加重其刑至二分之一。爰審酌被告之素行（曾於民國八十六年間因違反槍
    砲彈藥刀械管制條例案件，經臺灣新竹地方法院判處拘役五十日確定，易科罰金
    執行完畢，未構成累犯）過失程度之輕重、肇事後態度、犯罪後迄未與被害人達
    成和解及被害人所受傷勢等一切情狀，量處如主文所示之刑，以示懲儆。
據上論斷，應依刑事訴訟法第四百五十二條、第二百九十九條第一項前段，道路交通
管理處罰條例第八十六條第一項，刑法第二百八十四條第一項前段，罰金罰鍰提高標
準條例第一條前段，判決如主文。
本案經檢察官陳義忠到庭執行職務。
中      華      民      國    八十九    年      九      月    二十九    日
                                     臺灣苗栗地方法院交通法庭
                                         法  官  楊  台  清
右正本證明與原本無異。
如不服本判決，應於送達後十日內向本院提出上訴狀(須附繕本)，上訴於臺灣高等
法院臺中分院。
                                         書記官    李  惠  雯
中      華      民      國    八十九    年      九      月    二十九    日
附錄論罪科刑法條
刑法第二百八十四條第一項
因過失傷害人者，處六月以下有期徒刑、拘役或五百元以下罰金。致重傷者，處一年
以下有期徒刑、拘役或五百元下罰金。


司法院資訊處製作；財團法人民間司法改革基金會備份。
